臺灣高雄地方法院交通事件裁定　　　　 93年度交聲字第661號
原處分機關　高雄市政府
異　議　人　甲○○　男　19歲.
上列受處分人因違反道路交通管理處罰條例案件，對於高雄市政
府交通局交通事件裁決處所為之處分（原處分：高市府交裁字第
裁32─Ｂ00000000號），聲明異議，本院裁定如下：
    主  文
原處分撤銷。
甲○○不罰。
    理  由
一、原處分機關係以：異議人即受處分人甲○○，於民國92年10
    月11日下午6 時40分許，在高雄縣中華路，騎乘OSX ─173
    號重型機車，因不遵守道路交通號誌之指示，而違反道路交
    通安全規則肇事使人受輕傷，因依道路交通管理處罰條例第
    60 條 第2 項第3 款及第61條第3 項第1 款之規定，裁處罰
    鍰新台幣1800元及吊扣駕駛執照6 個月，並記違規點數1 點
    云云。
二、按司法院大法官會議第二七五號解釋認為「人民違反法律上
    之義務而應受行政罰之行為，法律無特別規定時，雖不以出
    於故意為必要，仍須以過失為其責任條件。但應受行政罰之
    行為，僅須違反禁止規定或作為義務，而不以發生損害或危
    險為其要件者，推定為有過失，於行為人不能舉證證明自己
    無過失時，即應受處罰。」，是以「舉證責任倒置」之方法
    令人民舉證證明自己無過失而違反法律上之義務時不受處罰
    ，反面推之，人民有無違反法律上義務，仍應由行政處分機
    關負舉證責任，此由八十八年二月三日修正公布自九十年一
    月一日施行之行政程序法第四十三條規定「行政機關為處分
    或其他行政行為，應斟酌全部陳述與調查事實及證據之結果
    ，依論理及經驗法則判斷事實之真偽，並將其決定及理由告
    知當事人」之意旨亦得推之。再者，八十七年十月二十八日
    修正公布自八十九年七月一日施行之行政訴訟法第一百三十
    六條亦規定準用民事訴訟法第二百七十七條「當事人主張有
    利於己之事實者，就其事實有舉證之責任。但法律別有規定
    ，或依其情形顯失公平者，不在此限。」之規定，又道路交
    通案件處理辦法第四條第一項規定「聲明異議案件之處理，
    除準用刑事訴訟法有關規定外，依本辦法之規定處理之。」
    ，而刑事訴訟法第一百五十四條第二項規定「犯罪事實應依
    證據認定之，無證據不得認定犯罪事實」，綜上，行政處分
    機關就人民有無違反法律上義務之事實應負舉證責任。
三、本件異議人與乙○○2人發生車禍事故後，因雙方均移動現
    場，故道路交通事故現場圖僅有繪製其2人之車行方向及現
    場路況，並未有繪製2車之擦撞位置，有本院依職權調取該
    現場圖一紙附卷可稽。又經本院依職權調取異議人與乙○○
    二人車禍後之警方詢問筆錄，則因其雙方並未前往警局報案
    ，故僅有高雄市政府警察局交通事故談話紀錄表二紙在卷可
    查，業據異議人陳述在卷，並有臺灣高等法院被告全國前案
    紀錄表一紙在卷可查，且經本院依職權傳訊乙○○未到庭，
    是本件原處分機關當係以異議人與乙○○二人發生擦撞，而
    乙○○因而受有手腳擦傷等事實為裁決之據。異議意旨則以
    ：異議人當時係行駛於中華路上，肇事責任為對方乙○○未
    領有機車駕駛執照，且騎乘機車支線道不讓幹線道先行及不
    當變換車道迴轉，始造成本件車禍，而裁決書認定異議人違
    規一事，並未有何證據，爰聲明異議，請求撤銷原裁決等語
    。
四、經查：
（一）本件異議人於92年10月11日下午6時40分許，駕駛OSX─17
      3號重型機車，沿高雄市○○○路由北向南方向行駛，行
      經中華一路與美術東路口時，適逢未領有適當駕駛執照之
      乙○○騎乘WWD─522號輕型機車沿高雄市○○○路西向東
      方向行駛，並欲左轉進入中華一路，2車遂於美術東路與
      中華一路交叉口發生擦撞，乙○○並因本件車禍事故受有
      手腳擦傷之等情，業據異議人供述在卷，且有道路交通事
      故調查報告表、事故現場圖、談話紀錄表在卷可稽。
（二）按特種閃光號誌係以單一鏡面之閃光紅或黃色燈號，警告
      接近之車輛注意前方路況，應先暫停或減速慢行，再視路
      況以定行止，設於交岔路口或危險路段前；又特種閃光號
      誌各燈號之意義，在閃光黃燈表示「警告」，車輛應減速
      接近，注意安全，小心通過。在閃光紅燈表示「停車再開
      」，車輛應減速接近，先停止於交岔路口前，讓幹道車優
      先通行後認為安全時，方得續行。行車管制號誌之紅、黃
      色燈號得視需要改成閃光運轉，其顯示之意義與特種閃光
      號誌完全相同，道路交通標誌標線號誌設置規則第194條
      第3項第4款、第211條分別訂有明文。
（三）查本件異議人與乙○○發生車禍之處，為中華一路與美術
      東路交叉路口，依該路口之道路設置，中華一路為主幹道
      ，美術東路為支線道，於中華一路上設置有閃黃燈號誌，
      於美術東路上設置有閃紅燈號誌，有道路交通事故現場圖
      一紙在卷足憑，揆諸前揭規定，行駛於美術東路之車輛，
      自應於行經中華一路口時，減速接近，並先停止於交岔路
      口，讓幹道車優先通行後方得續行。而本件異議人係行駛
      於中華一路，乙○○則係行駛於美術東路，業如前述，是
      乙○○本應於行駛至中華一路口時，減速接近，停車讓幹
      道車優先通行。而本件異議人行駛為時速30-40 公里一情
      ，則有異議人陳述在卷，且核該道路交通事故現場並無刮
      地痕及機車碎片，擦撞處為異議人之左方把手與乙○○右
      方把手等情以觀，堪認本次車禍撞擊力道不大，是異議人
      之供述尚堪採信。緣此，則異議人係行駛於幹道之車輛，
      為路權歸屬權人，且又無查其有未注意行車之情，則其是
      否確有違反前開閃黃燈號誌之指示，即非無疑，是原處分
      依道路交通管理處罰條例第六十條第二項第三款規定裁罰
      異議人一事，即有為當。
（五）又本件異議人並未領有適當駕照，駕駛技術本不純熟，竟
      貿然行駛於美術東路，且未遵守閃光紅燈規定禮讓幹道車
      輛先行，是其縱因本次車禍受有傷害，亦非當可認係起因
      於異議人之未遵守黃色閃光號誌所致，且在異議人是否有
      違反交通號誌之指示尚有疑義之情形下，原處分依道路交
      通管理處罰條例第六十一條第三項第一款裁罰異議人，亦
      有未當。
四、綜上所述，原處分未予詳查，遽予裁罰異議人，尚有未洽。
    本件異議為有理由，原處分應予撤銷，另諭知異議人不罰。
五、據上論結，應依道路交通案件處理法第二十條，裁定如主文
。
中　　華　　民　　國　　94　　年　　3 　　月　　31　　日
                  交通法庭  法  官  林勇如
以上正本證明與原本無異。
如不服本裁定，應於收受送達後5 日內向本院提出抗告狀。
中　　華　　民　　國　　94　　年　　3 　　月　　31　　日
                            書記官　許雅惠
